【裁判字號】    99,訴,1128
【裁判日期】    991118
【裁判案由】    妨害自由等
【裁判全文】
臺灣彰化地方法院刑事判決              99年度訴字第1128號
公  訴  人  臺灣彰化地方法院檢察署檢察官
被      告  甲○
上列被告因妨害自由等案件，經檢察官提起公訴（99年度偵字第
7582號），本院依簡式審判程序審理，判決如下：
    主  文
甲○以非法方法，剝奪人之行動自由，累犯，處有期徒刑肆月，
如易科罰金，以新臺幣壹仟元折算壹日。
    犯罪事實
一、甲○前於民國92年間因違反槍砲彈藥刀械管制條例案件，經
    臺灣南投地方法院以92年度訴字第150 號刑事判決判處有期
    徒刑1 年6 月，罰金新臺幣（下同）12萬元確定，嗣經臺灣
    南投地方法院依中華民國96年罪犯減刑條例以96年度聲減字
    第192 號裁定，減其宣告刑為有期徒刑9 月，罰金6 萬元，
    經送監與罰金易服勞役接續執行，而於96年9 月20日因縮短
    刑期執行完畢出監。詎仍不知悔改，緣其友丙○○與乙○○
    因有財物糾紛，乙○○並因此向警方檢舉丙○○夥同甲○等
    人至其位在苗栗縣住處縱火，甲○為此心生不滿，夥同姓名
    年籍不詳綽號「小高」之成年男子，共同基於傷害之犯意，
    於99年7 月21日下午11時30分許，在彰化縣北斗鎮○○路
    351 巷附近，2 人以拳頭毆打乙○○之頭部、臉部、膝蓋，
    乙○○因而受有臉、頭皮及頸之挫傷、臉部之開放性傷口、
    肩部挫傷、膝開放性傷口、腕之開放性傷口等傷害（傷害部
    分業據乙○○撤回告訴，另經本院為不受理判決）。未久於
    同日下午12時許，甲○另行基於妨害自由之犯意，持其自備
    之手銬銬住乙○○雙手之非法方法，將乙○○推入其所駕駛
    之車牌號碼9Q-7071 號自小客車內，由甲○駕車搭載乙○○
    在彰化縣北斗鎮、埤頭鄉境內繞行，以此方式剝奪乙○○之
    行動自由，直至翌日（即22日）中午12時許，甲○始將乙○
    ○雙手手銬解開並在彰化縣埤頭鄉○○○○乙○○。
二、案經乙○○訴由彰化縣警察局北斗分局報請臺灣彰化地方法
    院檢察署檢察官偵查起訴。
    理  由
一、本件被告所犯係死刑、無期徒刑、最輕本刑為3 年以上有期
    徒刑以外之罪，其於準備程序就前揭被訴事實為有罪之陳述
    ，經受命法官告知簡式審判程序之旨，並聽取其與公訴人之
    意見後，本院認無不得或不宜改依簡式審判程序進行之處，
    爰依刑事訴訟法第273 條之1 第1 項、第284 條之1 ，裁定
    本案由受命法官獨任進行簡式審判程序，合先敘明。
二、上揭妨害自由之犯罪事實，業據被告甲○於本院審理時坦承
    不諱（見本院卷第229 頁即99年11月4 日審判筆錄），復有
    證人即被害人乙○○於警、偵訊及本院審理時之證述（見偵
    查卷第17至20頁、48至49頁、本院卷第227 頁背面至228 頁
    ）、證人莊玉羽於警、偵訊之證述（見偵查卷第21至24頁、
    50至51頁）、段初定於警詢時之證述（見偵查卷第25至27頁
    ）、被告甲○持用之門號0000000000、告訴人乙○○持用之
    門號0000000000號行動電話雙向通聯紀錄案發時之通話時間
    、基地台位置（見本院卷第22至54頁）、苗栗縣警察局苗栗
    分局99年10月15日栗警偵字第0990024531號函檢附之縱火案
    刑事案件報告書（見本院卷第131 至202 頁）在卷可稽，足
    認被告於本院審理時不利於己之自白與事實相符，堪可採為
    論罪科刑之依據。綜上所述，本件事證明確，被告甲○妨害
    自由犯行，洵堪認定，應予依法論科。
三、按刑法第302 條之妨害自由罪，原包括私禁及以其他非法方
    法剝奪人之行動自由而言，所謂非法方法，當包括強暴脅迫
    等情事在內（最高法院74年臺上字第3404號判例要旨參照）
    。查被告甲○以自備手銬銬住被害人乙○○雙手之強暴方法
    ，將被害人強押上車，繼之由被告駕車在上開地點繞行，剝
    奪被害人之行動自由之行為，核係犯刑法第302 條第1 項之
    以非法方法剝奪行動自由罪。又被告甲○有如犯罪事實欄所
    示之犯罪紀錄，有臺灣高等法院被告前案紀錄表1 份在卷可
    按，其於受有期徒刑執行完畢後5 年內，故意再犯本案之妨
    害自由罪，為累犯，應依刑法第47條第1 項規定，加重其刑
    。爰審酌被告僅因與被害人乙○○略有嫌隙，即以暴力手段
    妨害告訴人自由，漠視他人尊嚴及權益，應予非難，惟念其
    終能於本院審理時坦認犯行，已見悔意，被害人乙○○亦到
    庭表明不欲深究之意，暨衡酌被告之犯罪動機、手段、智識
    程度、生活狀況等一切情狀，量處如主文所示之刑，並諭知
    易科罰金之折算標準。至被告持供妨害被害人自由之手銬1
    付，未經扣案，且非屬違禁物，為免日後執行困難，爰不另
    為沒收之諭知。
據上論斷，應依刑事訴訟法第273 條之1 第1 項、第299 條第1
項前段，刑法第302 條第1 項、第47條第1 項、第41條第1 項前
段，刑法施行法第1 條之1 ，判決如主文。
本案經檢察官劉欣雅到庭執行職務。
中    華    民    國    99    年    11    月    18    日
                  刑事第六庭    法  官  胡宜如
以上正本證明與原本無異。
如不服本判決應於收受判決後10日內向本院提出上訴書狀，並應
敘述具體理由。其未敘述上訴理由者，應於上訴期間屆滿後20日
內向本院補提理由書（均須按他造當事人之人數附繕本）「切勿
逕送上級法院」。
告訴人或被害人對於判決如有不服具備理由請求檢察官上訴者，
其上訴期間之計算係以檢察官收受判決正本之日期為準。
中    華    民    國    99    年    11    月    18    日
                                書記官  林淑文
附錄本案論罪科刑法條：
中華民國刑法第302條
私行拘禁或以其他非法方法，剝奪人之行動自由者，處5 年以下
有期徒刑、拘役或3 百元以下罰金。
因而致人於死者，處無期徒刑或7 年以上有期徒刑，致重傷者，
處3 年以上10年以下有期徒刑。
第1 項之未遂犯罰之。

司法院資訊處製作；財團法人民間司法改革基金會備份。
